最高法院刑事判決　　　　　　　　　 111年度台上字第2744號
上　訴　人　林柏州


上列上訴人因違反毒品危害防制條例等罪案件，不服臺灣高等法
院臺南分院中華民國111 年3 月24日第二審判決（111 年度上訴
字第40號，起訴案號：臺灣臺南地方檢察署110 年度偵字第7014
、14661 號），提起上訴，本院判決如下：
    主  文
上訴駁回。
    理  由
一、按刑事訴訟法第377 條規定，上訴於第三審法院，非以判決
    違背法令為理由，不得為之。是提起第三審上訴，應以原判
    決違背法令為理由，係屬法定要件。如果上訴理由書狀並未
    依據卷內訴訟資料，具體指摘原判決不適用何種法則或如何
    適用不當，或所指摘原判決違法情事，顯與法律規定得為第
    三審上訴理由之違法情形不相適合時，均應認其上訴為違背
    法律上之程式，予以駁回。
二、本件原判決綜合全案證據資料，本於事實審法院採證認事之
    職權，認定上訴人林柏州有如其事實欄所載販賣第二級毒品
    甲基安非他命2 次及持有甲基安非他命純質淨重二十公克以
    上犯行，因而維持第一審論處上訴人販賣第二級毒品計2 罪
    刑，以及持有第二級毒品純質淨重逾二十公克以上罪刑，並
    就所處有期徒刑，合併定應執行有期徒刑5 年4 月，暨諭知
    相關沒收（銷燬）之判決，駁回上訴人在第二審之上訴，已
    詳為敘述其所憑之證據及認定之理由（上訴人於警詢、檢察
    官訊問、第一審及原審審理時均坦承全部犯行，並未提出否
    認犯罪之辯解）。核其所為論斷說明，俱有卷內證據資料可
    資覆按，從形式上觀察，原判決並無足以影響其判決結果之
    違法情形存在。
三、上訴人上訴意旨略以：
  ㈠上訴人始終坦承犯行，並供出上游，雖未能因而查獲，仍可
    見其顯有悔意，犯罪後態度良好。又其販賣甲基安非他命 2
    次，對象2人，且每次販賣數量各僅約1公克，所得價金不過
    新臺幣（下同）2千5百元、2 千元，俱屬無多，所生危害不
    若大量並長期販賣毒品之大盤、中盤毒梟。倘科以所犯毒品
    危害防制條例第4條第2項販賣第二級毒品罪，經適用同條例
    第17條第2 項規定予以減輕其刑後之法定最低度刑，仍嫌過
    重，客觀上足以引起一般之同情，其犯罪情狀顯可憫恕，應
    符合刑法第59條之酌量減輕其刑規定。原判決未依上述規定
    酌量減輕其刑，顯有違誤。
  ㈡原判決所為量刑及酌定應執行刑，疏未審酌上訴人無前科、
    素行尚佳之刑法第57條所定科刑應審酌之事項，有理由不備
    之違誤。又就其所犯3 罪所處之刑及酌定應執行刑，均屬過
    重，有違罪責相當原則、比例原則及平等原則。
四、惟按：
  ㈠刑法第59條所規定之酌量減輕其刑，必其犯罪另有特殊之原
    因、環境或背景，在客觀上足以引起一般之同情，且於法律
    上別無其他應減輕或得減輕其刑之事由，認即予以宣告法定
    最低度刑猶嫌過重者，始有其適用。至被告之一般犯罪情節
    及犯罪後態度等事項，僅屬刑法第57條所定在法定刑範圍內
    量刑時應予審酌之事項，苟非其犯罪具有特殊原因、環境或
    背景，在客觀上足堪憫恕者，尚難適用刑法第59條酌量減輕
    其刑之規定。
    原判決認上訴人所犯本件販賣第二級毒品罪，經依毒品危害
    防制條例第17條第2 項規定減輕其刑後，不合刑法第59條酌
    量減輕其刑規定，已詳為敘明其論斷之理由。以上訴人係以
    網路「GRINDR」交友軟體販賣甲基安非他命，所生危害較之
    一般實體兜售交易為重。又其於第一審審理時自承2 次販賣
    各賺取1 千元、7 百元，難認客觀上有何足以引起一般同情
    之情形。至於上訴意旨㈠所指上訴人販賣甲基安非他命之犯
    罪情狀，係屬刑法第57條所規定審酌科刑輕重之事項，並非
    犯罪另有特殊原因與環境或背景，而在客觀上足堪憫恕之事
    由，難認符合上述酌量減輕其刑規定。原判決未依上述規定
    酌量減輕其刑，不得任意指為違法。
  ㈡刑之量定及執行刑之酌定，係屬事實審法院得依職權裁量之
    事項，苟已以行為人之責任為基礎，審酌刑法第57條所列各
    款事項，並未逾越法定範圍或未濫用其職權，即不容任意指
    為違法。
    原判決說明：販賣、持有逾二十公克以上第二級毒品罪之法
    定最低度刑分別有期徒刑10年、6 月，第一審審酌上訴人販
    賣、持有甲基安非他命之次數、數量、販賣對象、對社會治
    安危害之程度，兼衡其「素行」及生活狀況情形，以及坦承
    犯行等一切情狀，就其2 次販賣及持有逾二十公克以上第二
    級毒品犯行，分別量處有期徒刑5年2月（2罪）、7月，並定
    應執行有期徒刑5年4月，已屬從輕量刑。上訴人上訴意旨請
    求從輕量刑及酌定應執行刑，為無理由等旨。原判決已經審
    酌上訴人有無犯罪前科之「素行」等犯罪情狀，且其所為量
    刑及酌定應執行刑，客觀上既未逾越法定刑度之範圍，又未
    有濫用裁量權的情形，且無違背公平正義、罪責相當等原則
    ，自不得任意指為違法。此部分上訴意旨泛指：原判決量刑
    違法云云，並非合法之上訴第三審理由。
五、綜上，本件上訴意旨，係就原審酌量減輕其刑及量刑、定應
    執行刑裁量職權之適法行使，以及原判決已明確論斷說明之
    事項，漫事爭論，依首揭說明，與法律規定得為第三審上訴
    理由之違法情形不相適合。應認本件上訴均為違背法律上之
    程式，予以駁回。
據上論結，應依刑事訴訟法第395 條前段，判決如主文。
中    華    民    國    111   年    6    月    2      日
                  刑事第五庭審判長法  官  李  錦  樑  
                                  法  官  周  政  達  
                                  法  官  吳  淑  惠  
                                  法  官  錢  建  榮  
                                  法  官  林  孟  宜  
本件正本證明與原本無異
                                  書記官
中    華    民    國   111    年    6     月    7     日